臺灣高等法院臺中分院刑事判決　　　　　　　　　　九十四年度上訴字第四六三號
　　上　訴　人
　　即　被　告　丁○○原名鍾.
　　指定辯護人　本院公設辯護人　甲○○
右上訴人因強盜案件，不服臺灣彰化地方法院九十三年度訴字第一四二九號，中華民
國九十三年十二月二十九日第一審判決（起訴案號：臺灣彰化地方法院檢察署九十三
年度偵字第七四五三號），提起上訴，本院判決如左：
      主  文
原判決撤銷。
丁○○竊盜，因防護贓物、脫免逮捕，而當場施以強暴，累犯，處有期徒刑肆年。
      事  實
一、丁○○（原名鍾明宏）有違反肅清煙毒條例、麻醉藥品管理條例、偽造文書、竊
    盜等前科，曾於民國八十八年四月間，因偽造文書案件，經臺灣彰化地方法院於
    八十八年九月二日判處有期徒刑五月確定，嗣與前案違反肅清煙毒條例案件，撤
    銷假釋執行殘刑有期徒刑一年九月十四日，接續執行後，於九十一年七月一日執
    行完畢。仍不知警惕，復意圖為自己不法之所有，於九十二年十二月四日十四時
    許，前往彰化縣彰化市○○街五十六號，由乙○○開設之統一超商，徒手竊取高
    梁酒一瓶藏放於外套內，而為該店監視錄影拍攝到，該店店員發現丁○○有竊盜
    情形後，通知當時在二樓開會之乙○○下樓等待。嗣丁○○僅將所購買之麥香紅
    茶結帳，並欲離去，乙○○即在該店門口告知丁○○尚有物品未結帳，丁○○假
    裝欲處理，並趁乙○○心防鬆懈而不注意之際，即逃離現場，然為乙○○以雙手
    拉住阻止其離開，惟丁○○仍掙脫逃跑至停放機車處，將倒於地上之機車牽起，
    欲騎乘機車逃離，乙○○見狀乃緊跟上前，並以雙手由後拉住丁○○騎乘之機車
    後座把手，大聲叫喊「不要走」等語。丁○○竟為防護贓物並脫免逮捕，當場以
    將機車加速之強暴方法，欲擺脫乙○○，乙○○雖用力往後拉，仍因丁○○將機
    車加速前衝而仆倒，惟鐘秉錡見狀並不停車，仍加速行駛，乙○○因而遭丁○○
    拖行數十秒，約百餘公尺之距離，最後因乙○○感覺手部等處疼痛而放手，丁○
    ○因而逃逸無蹤，乙○○並因此受有右膝、左膝、左腳、左手、左肘及左腹部多
    處擦裂傷之傷害。
二、案經彰化縣警察局彰化分局報請臺灣彰化地方法院檢察署檢察官偵查起訴。
      理  由
一、訊據上訴人即被告丁○○固坦承有於前揭時地行竊高梁酒，並於騎乘機車逃逸時
    拖行被害人乙○○情事，惟矢口否認有何強暴犯行，辯稱：伊遭被害人發現犯行
    ，即將竊得之高梁酒返還被害人，被害人拉住並拉起機車車尾，伊始會加油，且
    伊當時心慌，並不知道機車後面有人，後來乙○○有喊，伊即停下來云云。然查
    ：
(一)、證人即被害人乙○○於偵查中證述：被告已經來過店裡偷過二次，伊有印象，被
    告進來時，店員就叫伊，伊從二樓下來到門口等被告結帳，才能確定被告有無竊
    盜，當時被告買了一瓶麥香紅茶，伊就告訴被告尚有東西沒有結帳，被告表示要
    跟伊處理，伊就沒有心防，被告趁伊不注意就騎乘機車逃走，伊就拉住他的機車
    後座，但被拖倒，伊手還是拉著機車後座沒放，被告機車仍是往前騎，沒有顧慮
    伊還拉著機車，前後拖了幾十秒，伊感到痛才放開手，被告就騎機車走掉，沒下
    車道歉，也沒有將偷得的高梁酒還伊等語。另於原審法院交互詰問時證述：被告
    已經來偷第三次了，前二次都有錄影，所以對被告的印象很深，被告來店時伊正
    在二樓開會，店員就打電話告訴伊，伊就在樓梯口看，確定被告有偷後，就到店
    門口等，被告只拿一罐麥香紅茶結帳就要離開，伊即告訴被告還有東西沒有結帳
    ，被告即請求原諒，當時伊心防就鬆懈，被告即趁伊不注意時要跑，伊就抓住被
    告的手及肩膀，但仍為被告掙脫，被告並往停機車處逃跑，伊即隨後追逐，其間
    被告的安全帽有掉下來，被告也知道證人在追；被告將原本倒在地上的機車牽起
    後，伊即以雙手拉住機車後座把手，並大聲叫「不要走」，但被告仍啟動機車逃
    跑，伊即用力往後拉，並被他的機車拉倒，拖行約一百公尺遠；當時伊與被告靠
    的很近，只有一台機車的距離，且伊是很生氣的講話，不可能小聲，鄰居也都跑
    出來看，所以被告他應該可以聽到叫他不要跑，且伊體重有六十八公斤，又很用
    力的往後拉，但被拉了二、三步後就跌倒，所以被告知道伊拉住他的機車後座；
    伊是在感到很痛後才將拉住被告機車後座的雙手放開等語；於本院證述因為被告
    之前曾來偷過二次所以對被告有印象，被告是來偷第三次，且被告偷的東西是其
    等列管的商品，被告一進門，門市的小姐就打電話問證人是否要下去處理，證人
    下去時被告當時已將酒放在身上及拿了一瓶紅茶，被告即等在門口等著要攔被告
    ，證人等被告出來即跟被告說「先生，你有東西沒有結帳」，因為被告有向證人
    抱歉，叫證人原諒，證人心想被告有求饒即鬆懈戒心，被告卻馬上往外面跑，證
    人即出手去拉被告，在拉扯當中紅茶及安全帽掉下來，但高梁酒仍在被告夾克裏
    ，被告要騎摩托車，證人即拉住被告，被告一騎走證人即被拉著跌倒，證人被拖
    著時酒仍在被告身上，迄今酒也沒有還給證人，三次的高梁酒被告都沒有還等語
    明確（證人於偵訊之陳述固屬被告以外之人於審判外之陳述，然本案當事人、辯
    護人於本院調查證據時，對此等陳述之證據能力問題均未曾聲明異議，依刑事訴
    訟法第一百五十九條之五第二項規定，視為有同條第一項之同意，此等陳述自得
    為證據，併此明。）。
(二)、證人葉瓊雪即便利商店職員於原審法院證述被告到店裡時伊在三樓休息，職員打
    電話告訴伊被告來了，伊下樓時已經看到店長乙○○被拖行，是拖行到下一個路
    口才放手；伊當時是在二樓陽台看到整個過程，因在二樓所以沒有聽到店長與被
    告之對話，但有看到店長被被告騎乘的機車拖行在地上，而店長放手時被告仍以
    原來的速度行駛等語，
(三)、被告固辯稱伊不知被害人有拉住機車云云，然查本件被告係在證人經營的店門口
    遭證人攔下，並發生拉扯，之後即往停放機車處跑，證人並在後追趕，是被告焉
    有不知證人正在追逐中？又證人體重為六十八公斤，並以雙手由後拉住被告機車
    的後座把手，再用力拉扯被告之機車，之後再為被告拖行約一百公尺，按諸常情
    ，其拖行之力道應甚強大，被告於本院坦承伊逃跑時並未戴安全帽，則被告對被
    害人拉住機車致遭機車拖行一節又豈會無所知覺，所辯不知伊拖行被害人云云自
    無可採。
(四)、被告辯稱伊遭證人乙○○發現竊盜後，即在店門口將高梁酒返還予證人乙○○，
    應有監視照片可證云云，惟被告已於警訊、偵訊分別坦承「（你所竊得之高梁酒
    如何處置﹖）我都自己喝掉。」、「（這些酒如何處理﹖）我自己喝了」，且被
    告所述伊有返還高梁酒一節亦為證人乙○○於本院所堅詞否認，被告於本院準備
    程序稱伊將高梁酒返還證人乙○○，在言詞辯論程序則稱伊將高梁酒放在騎樓地
    上，前後說詞明顯不符，縱認被告將竊得之高梁酒返還證人乙○○，然其嗣後為
    避免遭證人乙○○逮捕而施強暴，仍不能免於犯竊盜罪，因脫免逮捕，而當場施
    以強暴之準強盜罪責，罪名並無差異，證人乙○○就此並無故為出入之必要，證
    人乙○○於本院亦表示其商店騎樓僅裝有假監視器，並無監視錄影功能等語，以
    警卷所附現場監視器翻拍照片觀之，亦確僅有被告於賣場內偷竊之照片，並無騎
    樓之監視照片，證人乙○○無法預知被告將於本院為上該已返還高梁酒之辯解（
    被告於警訊、偵訊、原審均未曾為如此辯解），被告在商店門外拖行施暴被害人
    之情節應較重於偷竊部分，證人乙○○如有相關之騎樓監視資料照片，實無故意
    隱匿之必要及可能性，本院認證人乙○○所述較可採。
(五)、綜上所述，被告前揭所辯，顯係避重就輕之詞，不可採信。此外，證人乙○○因
    被告以機車拖行而受有右膝、左膝、左腳、左手、左肘及左腹部多處擦裂傷之傷
    害，亦有吉原診所出具之診斷證明書一紙在卷可稽，另有被告行竊時，經監視錄
    影拍攝之翻拍照片四幀及現場照片四幀、被告遺留現場之安全帽照片二幀等附卷
    可資佐證。本案事證業已明確，被告犯行至堪認定。
二、被告於行竊後為被害人發現，被害人拉住機車，要求不得離去，被告為防護贓物
    、脫免逮捕，以將機車加速逃離拖行被害人之強暴方法，使被害人仆倒磨地受傷
    ，核被告所為，係犯刑法第三百二十九條（第三百二十條第一項）之準強盜罪，
    應依同法第三百二十八條第一項之罪論處。被告為防護贓物、脫免逮捕，以機車
    強行拖行被害人之強暴行為，致被害人受有前揭擦裂傷，被害人所受之傷害，應
    係被告強暴行為之當然結果，不另論罪。又被告曾於八十八年四月間，因偽造文
    書案件，經臺灣彰化地方法院於八十八年九月二日判處有期徒刑五月確定，嗣與
    前案違反肅清煙毒條例案件，撤銷假釋執行殘刑有期徒刑一年九月十四日，接續
    執行後，於九十一年七月一日執行完畢，有臺灣高等法院被告全國前案紀錄表及
    臺灣彰化地方法院檢察署刑案資料查註紀錄表在卷可按，其於有期徒刑執行完畢
    後，五年以內再犯有期徒刑以上之本罪，為累犯，應依刑法第四十七條之規定加
    重其刑。被告本案犯案所得僅為高梁酒一瓶，價值不高，其固以機車拖行被害人
    方式施暴，然此係緣被害人自從拉住被告所騎機車後座之舉措順勢而為，其惡性
    及情節尚與一般施強暴者係主動、正面攻擊被害人之情形有差，本案被告罹此重
    典，以最低法定刑五年徒刑衡之，情輕法重，不無可憫，爰依刑法第五十九條酌
    減其刑，審酌被告素行，於竊盜後，為防護贓物、脫免逮捕，對被害人施暴，影
    響社會治安，並參酌其犯罪之動機、目的，手段，所生危害及其犯罪後之態度等
    一切情狀，量處如主文第二項所示之刑示懲。
據上論結，應依刑事訴訟法第三百六十九條第一項前段、第三百六十四條、第二百九
十九條第一項前段，刑法第三百二十九條、第三百二十條第一項、第三百二十八條第
一項、第四十七條、第五十九條，判決如主文。
本案經檢察官丙○○到庭執行職務。
中      華      民      國    九十四    年      五    月    二十五      日
                                    臺灣高等法院臺中分院刑事第五庭
                                          審判長法  官  袁  從  楨
                                                法  官  郭  同  奇
                                                法  官  姚  勳  昌
右正本證明與原本無異。
如不服本判決應於收受送達後十日內向本院提出上訴書狀，其未敘述上訴之理由者並
得於提起上訴後十日內向本院補提理由書（均須按他造當事人之人數附繕本）。
                                                書記官  洪  麗  華
中      華      民      國      九十四   年      五       月   二十五   日
中華民國刑法第三百二十九條
(準強盜罪)
竊盜或搶奪，因防護贓物、脫免逮捕或湮滅罪證，而當場施以強暴脅迫者，以強盜論
。
中華民國刑法第三百二十八條
意圖為自己或第三人不法之所有，以強暴、脅迫、藥劑、催眠術或他法，至使不能抗
拒，而取他人之物或使其交付者，為強盜罪，處五年以上有期徒刑。
                                                                        Ｉ
